臺灣澎湖地方法院刑事判決　　　　　　　　　　　　　　九十三年度易字第二五號
　　公　訴　人　臺灣澎湖地方法院檢察署檢察官
　　被　　　告　乙○○
右列被告因詐欺案件，經檢察官提起公訴（九十三年度發查偵字第二六號），本院判
決如左：
    主  文
乙○○共同意圖為自己不法之所有，以詐術使人將本人之物交付，累犯，處有期徒刑
陸月，如易科罰金，以參佰元折算壹日。
    事  實
一、乙○○曾有竊盜、妨害風化、恐嚇取財、傷害等多項前科，最後一次因竊盜案件
    ，經臺灣高等法院以八十八年度上易字第三四六號判處有期徒刑四月確定，與前
    所犯之其他案件定應執行之有期徒刑三年後，於民國九十年八月二十三日假釋出
    監，縮刑期滿日期為九十年十一月十六日，指揮書執行完畢日期則為九十年十二
    月二十二日。
二、乙○○於受前述有期徒刑執行完畢後，猶不知悔改，明知自己於八十四年八月十
    二日，曾在局號Ｏ三一一七二─三號之臺北縣中和市○○街郵局，開立帳號一三
    六九六八─四號之存款帳戶，該帳戶已經許久未曾使用，竟為獲取不法利益，與
    「假退稅、真詐財」之詐欺集團成員，共同基於意圖為自己不法所有之犯意聯絡
    ，而於九十二年四月九日，前往該郵局辦理更換印鑑及密碼之手續，並申辦電話
    語音系統變更密碼，以提供該帳戶之金融卡，供作詐欺集團日後詐得款項時受款
    及提款之帳戶使用。嗣於九十二年五月十三日下午二時五十分許，已成年身分不
    詳之詐欺集團成員即撥打甲○○家中電話，向甲○○詐稱其父歐清實可以退稅新
    臺幣（下同）二萬元，要求甲○○提供其郵局帳號以供匯款，並前往郵局檢視是
    否稅款已經匯入，甲○○信以為真，一一辦理，經發現郵局實無稅款匯入後，詐
    欺集團成員繼而電話告知甲○○須依其指示操作提款機，稅款始能匯入，甲○○
    受騙不察，操作提款機結果，誤將自己之存款二十萬元，分兩筆每筆十萬元，轉
    入乙○○前開帳戶。甲○○雖即時發覺有異，立刻向郵局櫃檯辦理止付，但已遭
    詐欺集團成員領取八萬元，甲○○因而提起告訴，循線查獲上情。
三、案經甲○○告訴，由澎湖縣警察局馬公分局報請臺灣澎湖地方法院檢察署檢察官
    偵查起訴。
    理  由
一、按案件由犯罪地或被告之住所、居所或所在地之法院管轄，刑事訴訟法第五條第
    一項定有明文，而所謂犯罪地，參照刑法第四條之規定，解釋上自應包括行為地
    與結果地兩者而言，最高法院七十二年臺上字第五八九四號著有判例。本件被害
    人甲○○係在本院轄區內遭受詐騙因而匯款，其受騙匯款地點應屬犯罪結果地，
    故本院有本件之管轄權，合先說明。
二、訊據被告乙○○矢口否認前述詐欺犯行，辯稱：其名下前述郵局帳戶，曾經遺失
    ，因此才成為他人犯罪之工具，全案與其毫無關聯云云。惟查：
（一）被害人於前述時間、地點，接到詐欺集團成員聲稱可以退稅之不實電話，信以
      為真，因而依詐欺集團成員電話指示，操作自己郵局金融卡，致分兩次轉出款
      項至被告名下郵局帳戶，總計受騙二十萬元之事實，為被告所不爭執（本院卷
      四二頁），並經被害人指訴在卷（警卷第一頁），且有被害人郵政存簿儲金簿
      影本、乙○○郵局存款帳戶往來明細附卷可稽（警卷九至十一頁）。因此，被
      害人受詐欺二十萬元一節，應堪認定。
（二）被告於八十四年八月十二日，即已開立受領前揭詐欺款項之郵局帳戶，且至少
      自九十二年一月一日起至同年四月九日為止，該帳戶均無使用紀錄，結存金額
      保持為八元之事實，有中華郵政股份有限公司板橋郵局九十三年九月八日板營
      字第九三五一二二ＯＯＯ二號函及所附資料可證（本院卷第五四頁以下）。而
      被告自承長期未使用該帳戶，卻於九十二年四月九日，親自前往郵局，辦理更
      換印鑑及密碼之手續，並申辦電話語音系統變更密碼等情，亦有前述板橋郵局
      函覆資料可查（本院卷第五四頁以下）。準此，被告停用已久之帳戶，忽然變
      更密碼及印鑑，且辦理一般人較少使用之電話語音功能，則被告有重新使用該
      帳戶，且必須可以透過電話掌控該帳戶金錢進出之意思，應甚明確。而被告查
      無重新使用該帳戶之動機，該帳戶重新使用之結果，卻是在一個月後隨即發生
      前述被害人遭詐欺之事實。則被告重新使用該帳戶之目的，實際上是提供詐欺
      集團詐得款項後受款及提款之帳戶，且被告至少將金融卡交付詐欺集團成員一
      節，即堪認定。被告雖就上情辯稱：因金融卡、密碼、
      ，才導致該帳戶成為詐欺集團之犯罪工具，且其事實上並未辦理郵局帳戶語音
      系統變更密碼功能云云（詳如本院卷八八頁以下），但就此等辯解，應予判斷
      如下：
      １、根據卷內國民
          十九日剛換發國民
          ，前往郵局辦理更換印鑑及密碼之手續，並申辦電話語音系統變更密碼，
          且上述在郵局之辦理事項均是一次辦畢等情，有前揭板橋郵局函覆資料中
          之
          二十九秒」、「十五點十二分二十九秒」等資料可查（本院卷五七、五八
          頁）。故被告九十二年四月九日，顯然親自在郵局辦理上述兩種手續，所
          辯未辦理語音系統功能云云，與事實不符，自無可取。而被告自承該帳戶
          長期並未使用，帳戶結餘趨近於零，應屬實質上停用之帳戶，被告卻特意
          前往郵局辦理各該手續，又無法解釋辦理各該手續之目的何在，尤其辦理
          語音系統之動機何在，更屬難以想像，被告行為顯然可疑。
      ２、被告所稱金融卡遺失云云，雖屬可能發生之事項，但機率不高，而遺失後
          剛巧落入詐欺集團手中成為犯罪工具，可能性更屬微乎其微，顯非通常合
          理之情形。
      ３、被告自稱該帳戶長期未曾使用，自無繼續攜帶金融卡之必要。而帳戶有使
          用時才有輸入金融卡密碼之必要，停用之帳戶亦無抄寫密碼之需求。但被
          告卻稱金融卡與經常使用之
      ４、被告聲稱開立該帳戶之目的，係為應徵工作，但未受公司錄用，以致該帳
          戶從未使用，最後才遺失成為犯罪工具云云，但此與一般受錄用者才可能
          領取薪資，為領取薪資才會配合開立帳戶之社會常情，亦屬有違。
      ５、綜合以上四點所述，被告對於名下郵局帳戶之使用流程及金融卡遺失等各
          該辯解，顯然無法通過經驗法則之合理檢證，不能採信。至於被告又辯稱
          ：如果有詐欺行為，不會使用自己帳戶云云。然而，被告使用自己帳戶，
          可能出於輕率之緣故，亦可能急需用款致無暇他故，甚而可能是因為已親
          身參與多次刑事程序，甘受刑罰風險，無論何者，並非不合情理之狀況，
          自不能因被告行為手法之拙劣，反而為有利被告之認定
（三）根據被害人之指證，其已無法辨識電話詐騙者之聲音，相關通聯紀錄又無法顯
      示被告即為撥話詐騙者（發查偵卷二二頁、三九頁），自無從認定被告即為與
      被害人通話之人，又根據卷內資料，亦全無證據證明被害人受詐騙之款項，係
      由被告本人持金融卡跨行領取，故檢察官認定被告即為電話施詐者亦為詐欺取
      款者一節，容有誤會，應予指明。而實際電話施詐者即詐欺取款者，既為其他
      詐欺集團成員，且被告又至少將金融卡交付詐欺集團成員，已如前述。因此，
      被告此舉，顯然意在提供詐欺集團所須之受款及提款帳戶，而對於犯罪事實有
      一部之分擔，且被告既然蒙受本件刑事程序之風險，當然有利可圖以作為提供
      帳戶承擔風險之對價，則被告與詐欺集團間彼此有犯意之聯絡，並相互利用各
      自之行為已達詐欺取款之目的，即堪認定。
（四）綜上所述，被告所為辯解，顯屬推諉卸責之詞，不足採信，本件事證明確，被
      告犯行足堪認定，應予依法論科。
三、核被告所為，係犯刑法第三百三十九條第一項之詐欺取財罪。被告與其他詐欺集
    團成員間，有犯意聯絡及行為分擔，已如前述，應論以共同正犯。又被告曾有如
    事實欄第一項所載之論罪科刑紀錄，有臺灣高等法院被告全國前案紀錄表附卷可
    稽，其於有期徒刑執行完畢五年內再犯本件有期徒刑以上之罪，為累犯，應依法
    加重其刑。爰審酌被告有前述不佳之素行，竟不知警惕，又有本件犯行，實屬不
    該，但考量被害人受詐欺之二十萬元中，有十二萬元，業經被告於本件之附帶民
    事訴訟中，配合辦理各該程序，而由被害人自郵局領回在案，以本件附帶民事訴
    訟卷宗可查，而被告於詐欺集團中，究屬提供帳戶使用之邊緣地位，並非主謀實
    際從事核心詐騙行為之人，因此綜合上情，並考量被告犯罪之動機、目的、手段
    ，所受刺激、品性、生活狀況、智識程度、犯罪後態度等一切情狀後，量處如主
    文所示之刑，並諭知易科罰金之折算標準。
據上論斷，應依刑事訴訟法第二百九十九條第一項前段，刑法第二十八條、第三百三
十九條第一項、第四十七條、第四十一條第一項前段，罰金罰鍰提高標準條例第一條
前段、第二條，判決如主文。
本案經檢察官廖曉萍到庭執行職務。
中      華      民      國      九十三      年    十一    月    十九    日
                            臺 灣 澎 湖 地 方 法 院 刑 事 庭
                                  審判長法  官  管   安   露
                                        法  官  李   宛   玲
                                        法  官  陳   介   安
右正本證明與原本無異。
如不服本判決，應於送達後十日內，向本院提出上訴狀（須附繕本）。
中      華      民      國      九十三    年    十一      月    十九    日
                                        書記官  劉   竹   苞
